【裁判字號】    90,抗,125
【裁判日期】    900412
【裁判案由】    沒入保證金
【裁判全文】
臺灣高等法院臺南分院刑事裁定              九十年度抗字第一二五號        Ｇ
      抗  告  人
      即受刑人    甲  ○  ○
右列抗告人因沒入保證金案件，不服臺灣雲林地方法院中華民國九十年二月二十三日
裁定（九十年度聲字第一九八號）提起抗告，本院裁定如左：
    主      文
原裁定撤銷，發回臺灣雲林地方法院。
    理      由
一、本件抗告意旨略謂：抗告人夙有精神疾病，且時好時壞，於臺灣雲林地方法院檢
    察署通知到案執行時，因舊疾復發，家屬迫不得已，乃將抗告人強送療養院住院
    就醫迄今，曾將上情並診斷書呈報檢察官，並非蓄意逃匿等語。
二、經查具保人蔡明豐前因抗告人即被告甲○○犯傷害致死罪，經依臺灣雲林地方法
    院檢察署指定保證金額新臺幣五萬元，由具保人繳納後，將抗告人停止羈押。嗣
    於判決確定後，經臺灣雲林地方法院檢察署九十年度執字第十八號執行命令傳喚
    受刑人到案執行未果，雖檢察官另經通知命具保人將受刑人交案，然受刑人仍未
    到案執行，有臺灣雲林地方法院檢察署刑保字第Ｎ0000000號保證金收據
    、臺灣雲林地方法院八十四年度重訴字第四號、少重訴字第一號及本院八十九年
    度上更（二）字第三四四號刑事判決正本、被告戶籍謄本、傳票、拘票各一份附
    卷可稽，原裁定法院經檢察官之聲請，依刑事訴訟法第一百十八條、第一百二十
    一條第一項之規定，裁定沒入具保人繳納之保證金。
三、按具保之被告逃匿者，依刑事訴訟法第一百十八條第一項前段之規定，固應命具
    保人繳納指定之保證金額，並沒入之。惟依刑事訴訟法第一百十八條第一項前段
    之規定沒入指定之保證金額，以被告於具保後故意逃匿者為限，最高法院二七年
    抗字第一五０號判例足資參照。另按沒入具保人繳納之保證金，性質上乃屬對人
    民財產權侵害之行為，縱有法律之依據，實行上仍須慎重，始符合憲法第十五條
    保障人民財產權之精神。
四、本件原裁定法院依檢察官聲請，以抗告人蓄意逃匿，因予裁定沒入具保人繳納之
    保證金，固非無見。惟查：(一)本件原裁定雖經抗告人即被告甲○○具狀抗告以聲
    明不服，然抗告狀所載之具狀人卻為『陳文竹』，顯與抗告人『甲○○』不符，
    是本件抗告程式顯與法有違，是否係誤載而有命補正之必要，應先予究明。原裁
    定法院就此形式要件疏未詳查，即為實體裁定，自有未當。(二)抗告人所犯傷害致
    死案件於判決確定後，雖經臺灣雲林地方法院檢察署以該署九十年度執字第十八
    號執行命令命抗告人於九十年一月十二日到案執行，而抗告人曾於九十年一月十
    一日具狀聲請免除其刑，並於聲請狀中陳明「．．抗告人因精神分裂症，仍由臺
    北市立療養院醫治中．．」等語，有該免除其刑聲請狀附卷可稽。雖經檢察官命
    出具相關證明，以憑核駁，抗告人均置之不理，且檢察官乃按址送達傳票二次傳
    喚抗告人到案執行未果後，復飭警按址拘提一次，亦拘提無著，因認抗告人已逃
    匿，而聲請原裁定法院沒入具保人繳納之保證金。然抗告人既前已具狀陳明現於
    臺北市立療養院醫治中等語，是對抗告人之通知或傳喚即應依抗告人所陳明之所
    在地予以送達，始謂合法。況抗告人既於九十年一月十一日即已具狀陳明「．．
    抗告人因精神分裂症，仍由臺北市立療養院醫治中．．」等情，經本院電詢臺北
    市立療養院結果，抗告人於九十年二月三日至同年三月二十七日確因精神疾病而
    於該院住院治療，有本院公務電話紀錄表附卷可稽，是抗告人是否確有故意逃匿
    等情，亦非無疑。原裁定法院就此疏未詳查，遽憑檢察官所依抗告人戶籍所在地
    按址通知傳喚及拘提未果，即認抗告人係故意逃匿，並裁定沒入具保人繳納之保
    證金，亦有未洽。
五、原裁定法院就上開事項疏未詳查，即遽認抗告人故意逃匿，因予裁定沒入具保人
    繳納之保證金，顯有未洽，抗告意旨，執以指摘原裁定不當，為有理由，自應由
    本院將原裁定撤銷，發回原裁定法院就相關事證詳查後，更為妥適之裁處。
據上論斷，應依刑事訴訟法第四百十三條，裁定如主文。
中    華    民    國      九十      年      四      月        十二      日
                                  臺灣高等法院臺南分院刑事第五庭
                                      審判長法官  茆    臺    雲
                                            法官  董    武    全
                                            法官  李    文    福
右正本證明與原本無異。
不得再抗告。
                                      法院書記官  李    良    倩
中    華    民    國      九十      年      四      月        十三      日


司法院資訊處製作；財團法人民間司法改革基金會備份。
